臺灣臺北地方法院刑事判決　　　　　　 100年度易字第2056號
公　訴　人　臺灣臺北地方法院檢察署檢察官
被　　　告　張順正
上列被告因竊盜案件，經檢察官聲請簡易判決處刑（100 年度偵
緝字第943 號），本院受理後（100 年度簡字第2593號）認不宜
以簡易判決處刑，經改依通常程序審理，判決如下：
    主  文
張順正犯如附表所示之罪，各處如附表所示之刑。所處拘役部分
，應執行拘役陸拾日，如易科罰金，以銀元參佰元即新臺幣玖佰
元折算壹日。
    事  實
一、張順正前於民國88年間因常業詐欺案件，經臺灣臺南地方法
    院以88年度訴字第368 號判處有期徒刑1 年5 月併科罰金銀
    元2 萬元確定，又於89年間因竊盜案件經臺灣板橋地方法院
    以89年易字第894 號判處有期徒刑5 月確定，上開兩罪經臺
    灣板橋地方法院以89年度聲字第1483號裁定定應執行刑為1
    年8 月確定，張順正並於91年4 月22日徒刑執行完畢出監。
    復於91年間因竊盜案件，經臺灣板橋地方法院以91年度易字
    第3343號判處有期徒刑10月確定後，於92年4 月14日入監執
    行，92年11月18日縮刑期滿執行完畢。再於93年間因竊盜案
    件，經臺灣板橋地方法院以93年度簡字第2420號判處有期徒
    刑4 月確定，並於93年10月6 日入監服刑，至94年2 月5 日
    縮刑期滿執行完畢出獄。詎其猶不知悔改，竟分別意圖為自
    己不法之所有，於92年至99年間，趁金母娘娘宮宮主高月子
    允許其寄住在位於新北市○○區○○路3 段171 號之金母娘
    娘宮內之機會，為下列犯行：
  (一)分別於92年1 月1 日起至同月18日前之某日時許（聲請簡易
    判決處刑書誤載為92年3 月間，嗣經公訴人當庭更正）、93
    年4 月間某日時許以及95年3 月間某日時許，在上址宮廟之
    大廳內，分別竊取由信徒投放之香油錢，新臺幣（下同）
    200 元、300元、300 元現金。
  (二)於98年7 月間某日時許，在上址宮廟大廳內，竊取由信徒投
    放之香油錢600 元現金。
  (三)於99年11月21日某日時許，趁高月子住院治療且房門未鎖之
    機會，進入高月子位於上址宮廟之房間內，竊取高月子存放
    於床頭櫃抽屜內之16,000元現金得逞（本次不構成累犯）。
    嗣經高月子返家後發現上情而報案，經警方搜索後，自張順
    正皮夾內扣得未及花用之贓款600 元。張順正於99年12月5
    日警詢時，在偵查機關尚未發覺其上開92年至98年間之犯行
    前，主動向臺北縣政府警察局（現已改制為新北市政府警察
    局，下同）新店分局自首而接受裁判。
二、案經臺北縣政府警察局新店分局報請臺灣臺北地方法院檢察
    署檢察官偵查後聲請簡易判決處刑，本院受理後，認不宜以
    簡易判決處刑，改依通常程序審理。
    理  由
一、訊據被告張順正對上開犯罪事實均坦承不諱，核與告訴人高
    月子指述：伊自92年間起至99年間，因看被告可憐，收留被
    告，然被告偷伊的錢至少有5 次，被告最後一次在伊房間偷
    現金。之前伊都給被告機會，不想報警，只是最後一次被告
    偷了伊16,000元，伊才來報警等語大致相符，復有臺北縣政
    府警察局新店分局搜索扣押筆錄、自願接受搜索同意書、扣
    押物品目錄表、扣押物品收據、贓物認領保管單、現場照片
    7 張及查獲贓款照片3 張附卷可稽（見100 年度偵字第784
    號卷第10至14頁、第17頁、第28至32頁），足認被告之任意
    性自白與事實相符。本件事證明確，被告犯行已堪認定，應
    依法論科。
二、被告如事實欄一之(一)的行為後，刑法業於94年2 月2 日修正
    公布，並自95年7 月1 日起施行。按行為後法律有變更者，
    適用行為時之法律，但行為後之法律有利於行為人者，適用
    最有利於行為人之法律，現行刑法第2 條第1 項定有明文。
    此條係規範行為後法律變更所生新舊法律比較適用之準據法
    ，是刑法第2 條第1 項本身雖經修正，但無比較新舊法適用
    之問題，應一律適用裁判時之現行刑法第2 條第1 項之規定
    ，為「從舊從輕」之比較；又新舊刑法關於刑之規定，雖同
    採從輕主義，惟比較時仍應就罪刑有關之共犯、未遂犯、想
    像競合犯、牽連犯、連續犯、結合犯，以及累犯加重、自首
    減輕暨其他法定加減原因（如身分加減）與加減比例等一切
    情形，綜其全部之結果，而為比較，再適用有利於行為人之
    法律處斷，而不得一部割裂分別適用不同之新舊法（最高法
    院24年上字第4634號判例意旨、95年第8 次刑事庭會議決議
    參照）。準此：
  (一)關於罰金刑，在刑法修正前，刑法分則編各罪所定罰金刑之
    貨幣單位原為銀元，其最高罰金數額，從各該法條規定，而
    最低罰金數額，則依修正前刑法第33條第5 款之規定為1 元
    以上（貨幣單位為銀元），且若定有罰金刑之論罪法條係於
    72 年6月25日前所制定，而該法條日後均未修正者，得依罰
    金罰鍰提高標準條例第1 條前段規定，就其原定數額提高為
    2 倍至10倍，其後修正者則不提高倍數，並依現行法規所定
    貨幣單位折算新臺幣條例第2 條規定，以銀元1 元折算為新
    臺幣3 元；於刑法修正後，因刑法第33條第5 款修正為：「
    罰金：新臺幣一千元以上，以百元計算之。」使得刑法之罰
    金貨幣單位已由銀元改為新台幣，則刑法分則編各罪所定罰
    金刑之貨幣單位，自應配合修正為新臺幣，又為使刑法分則
    編各罪所定罰金之最高數額與刑法修正前趨於一致，乃增訂
    刑法施行法第1 條之1 ：「中華民國九十四年一月七日刑法
    修正施行後，刑法分則編所定罰金之貨幣單位為新臺幣。九
    十四年一月七日刑法修正時，刑法分則編未修正之條文定有
    罰金者，自九十四年一月七日刑法修正施行後，就其所定數
    額提高為三十倍。但七十二年六月二十六日至九十四年一月
    七日新增或修正之條文，就其所定數額提高為三倍。」從而
    ，刑法分則編各罪所定罰金刑之最高數額，於刑法修正前、
    後並無不同，惟修正後刑法第33條第5 款所定罰金刑最低數
    額，較之修正前提高，自以修正前刑法第33條第5 款規定有
    利於被告。
  (二)而累犯之認定，修正後刑法第47條關於累犯之規定，乃以出
    於故意再犯有期徒刑以上之罪者為限，並增訂強制工作免其
    執行或執行完畢後，5 年內故意再犯有期徒刑以上之罪者，
    以累犯論之規定（擬制累犯）。是以修正後之累犯範圍已有
    所減縮及擴張，當屬科刑規範事項之變更，自應比較新舊法
    。而本件被告於前案執行完畢5 年內故意再犯事實欄一之(一)
    所載3 件犯行，不論依修正前後之刑法第47條規定，均應成
    立累犯，故修正後之刑法第47條並非較有利於被告，應適用
    被告行為時即修正前之規定。
  (三)關於自首減輕之規定，修正後刑法第62條規定「得」減輕其
    刑，較之修正前刑法第62條僅「減輕其刑」之規定，未較有
    利於被告，自應適用修正前之規定。
  (四)修正前刑法第68條規定：「拘役或罰金加減者，僅加減其最
    高度。」惟此次刑法修正，既將罰金最低金額修正為新臺幣
    1 千元，當不致因加減其最低度，而產生不滿1 元之零數，
    允宜與有期徒刑相同，許其最高度及最低度同加減之，故併
    入修正後刑法第67條，而規定為：「有期徒刑或罰金加減者
    ，其最高度及最低度同加減之。」本案被告因累犯而加重其
    刑，則因修正前刑法第68條規定罰金最低度不予加重，較諸
    修正後刑法第67條規定罰金最低度亦予加重之規定，修正前
    之規定較有利於被告。
  (五)綜合上述各條文修正前、後之比較，揆諸前揭最高法院決議
    意旨及修正後刑法第2 條第1 項規定之「從舊、從輕」原則
    ，就被告如事實欄所載一之(一)之犯行，自應整體適用被告行
    為時之法律論處。
三、論罪科刑：
    核被告所為，均係犯刑法第320 條第1 項之竊盜罪。被告所
    犯上開5 罪，犯意各別，行為互殊，應予分論併罰。茲就各
    罪科刑審酌如下：
  (一)事實欄一之(一)部分：
  1.本案告訴人高月子固於99年12月4 日報警時陳稱：伊知道被
    告偷伊3 次等語，然未指明除99年11月21日犯行以外，另2
    次偷竊係於何時發生，且其於檢察官訊問時復指稱：被告偷
    5 次「以上」等語，是尚無從據告訴人於警詢中之指述，具
    體特定其稱被告3 次竊盜犯行究何所指。故按罪疑有利被告
    原則，應認此時偵查機關並未因告訴人高月子之陳述察覺事
    實欄一之(一)之犯罪。是被告在偵查機關尚不知上開犯罪存在
    前，主動於警詢時供承如犯罪事實欄一之(一)所示之犯行，已
    符合修正前刑法第62條前段自首規定之要件，各應依該規定
    減輕其刑。又被告曾分別受有事實欄所載之有期徒刑之判決
    且分別經執行完畢等情，有臺灣高等法院被告前案紀錄表1
    份在卷可參，其前受有期徒刑執行完畢，於5 年內分別故意
    再犯事實欄一之(一)所載竊盜犯行，均為累犯，應依修正前刑
    法第47條，各加重其刑，並先加後減。至被告另於92年1 月
    15上午7 時30分許於桃園縣龜山鄉○○路○ 段149 號前之竊
    盜機車犯行，固業經臺灣板橋地方法院以91年度易字第3343
    號判決確定，惟該次竊盜方式為：被告見被害人高清益所有
    （登記所有人為其妻陳裕鳳）車牌號碼ＩＣＨ─九八六號重
    機車停放上址，鑰匙並插在車上，以徒手持該遺留在車上之
    鑰匙發動該機車，並將之騎走而竊取之。核其犯罪手法以及
    竊取之客體，均與本件不同，足徵上開竊盜機車犯行與本件
    竊盜犯行非基於一概括犯意為之，尚非連續犯之裁判上一罪
    ，無同一案件之關係，附此敘明。爰審酌被告利用被害人善
    意收留其居住在宮廟內之機會為本件犯行，嚴重破壞人際間
    之信賴關係，惟念此3 次竊取現金之金額均非鉅，且被告竊
    取地點之性質，尚未嚴重侵害被害人對於財物的持有關係，
    又犯後均坦承犯行，態度良好，以及被告犯罪之動機、目的
    、手段等及其他一切情狀，量處如附表編號一論罪科刑欄所
    示之刑。
  2.又按被告於事實欄一之(一)犯罪行為後，有關易科罰金之規定
    迭有修正，90年1 月10日修正施行之刑法第41條規定：「犯
    最重本刑為五年以下有期徒刑以下之刑之罪，而受六個月以
    下有期徒刑或拘役之宣告，因身體、教育、職業、家庭之關
    係或其他正當事由，執行顯有困難者，得以一元以上三元以
    下折算一日，易科罰金。但確因不執行所宣告之刑，難收矯
    正之效，或難以維持法秩序者，不在此限。併合處罰之數罪
    ，均有前項情形，其應執行之刑逾六月者，亦同。」並依廢
    止前罰金罰鍰提高標準條例第2 條規定（業於95年7 月1 日
    起因刪除而不再適用），就易科罰金折算1 日之數額提高為
    100 倍（即銀元100 元以上300 元以下，經折算為新臺幣則
    為新臺幣300 元以上900 元以下）；94年2 月2 日修正之刑
    法第41條規定：「犯最重本刑為五年以下有期徒刑以下之刑
    之罪，而受六個月以下有期徒刑或拘役之宣告者，得以新臺
    幣一千元、二千元或三千元折算一日，易科罰金。但確因不
    執行所宣告之刑，難收矯正之效，或難以維持法秩序者，不
    在此限。前項規定於數罪併罰，其應執行之刑未逾六月者，
    亦適用之。」比較修正前後之易科罰金折算標準，以修正前
    刑法第41條之規定較有利於被告，是附表編號一論罪科刑欄
    所示之宣告刑，自應適用修正前刑法第41條第1 項前段規定
    ，諭知易科罰金之折算標準。另被告之前開犯行，犯罪時間
    均係在96年4 月24日以前，是被告前開犯行合於中華民國九
    十六年罪犯減刑條例第2 條第1 項第3 款之規定，被告之宣
    告刑應依法減其刑期二分之一，並諭知易科罰金之折算標準
    。
  (二)事實欄一之(二)部分：
    如前所述，告訴人於警詢時指稱被告犯三次竊盜犯行，並未
    具體指明犯罪時、地，本於罪疑有利被告原則，應認被告在
    偵查機關尚不知上開犯罪存在前，主動於警詢時供承如犯罪
    事實欄一之(二)所示之犯行，已符合刑法第62條前段自首規定
    之要件，爰依該規定減輕其刑。又被告曾於93年間因竊盜案
    件，經法院判處有期徒刑4 月確定，並於94年2 月5 日縮刑
    期滿執行完畢等情，有臺灣高等法院被告前案紀錄表1 份在
    卷可參，其前受有期徒刑執行完畢，於5 年內故意再犯事實
    欄一之(二)所載最重本刑為有期徒刑以上之罪，為累犯，應依
    刑法第47條第1 項，加重其刑，並先加後減。爰審酌被告利
    用被害人善意收留其居住在宮廟內之機會為本件犯行，嚴重
    破壞人際間之信賴關係，惟念此次竊取現金之金額非鉅，且
    被告竊取地點之性質，尚未嚴重侵害被害人對於財物的持有
    關係，又犯後坦承犯行，態度良好，以及被告犯罪之動機、
    目的、手段等及其他一切情狀，量處如附表編號二論罪科刑
    欄所示之刑，並諭知易科罰金之折算標準。
  (三)事實欄一之(三)部分：
    核被告所為，係犯刑法第320 條第1 項之竊盜罪。爰審酌被
    告本次犯行，除利用被害人善意收留其居住在宮廟內之機會
    外，更趁被害人住院，無法看顧財物此危難之際為之，嚴重
    破壞人際間之信賴關係，且本次竊取金額高達16,000元，竊
    取地點又在被害人房間內，嚴重侵害被害人對於財物的持有
    關係，惟犯後坦承犯行，態度良好，並參以被告犯罪之動機
    、目的、手段等及其他一切情狀，量處如附表編號三論罪科
    刑欄所示之刑，並諭知易科罰金之折算標準，以資懲儆。
  (四)就宣告多數拘役部分，並定其應執行之刑如主文。又上開數
    罪其中有部分適用被告行為時法科刑並諭知易科罰金之折算
    標準，揆諸刑法第2 條第1 項前段規定與前開法律修正前後
    比較之說明，自應依修正前刑法第41條之規定諭知應執行刑
    易科罰金之折算標準。
據上論斷，應依刑事訴訟法第452 條、第299 條第1 項前段，刑
法第2 條第1 項前段、第320 條第1 項、第47條第1 項、第62條
前段、第41條第1 項前段，修正前刑法第47條、第62條前段、第
41條第1 項前段、第51條第6 款，廢止前罰金罰鍰提高標準條例
第2 條，刑法施行法第1 條之1 第1 項、第2 項前段，中華民國
九十六年罪犯減刑條例第2 條第1 項第3 款、第7 條，判決如主
文。
本案經檢察官蘇振文到庭執行職務。
中    華    民    國   100    年    12    月    29    日
                  刑事第十五庭  審判長法  官  李明益
                                      法  官  紀凱峰
                                      法  官  石千
上正本證明與原本無異。
如不服本判決應於收受送達後10日內向本院提出上訴書狀，並應
敘述具體理由；其未敘述上訴理由者，應於上訴期間屆滿後20日
內向本院補提理由書（均須按他造當事人之人數附繕本）「切勿
逕送上級法院」。告訴人或被害人如對於本判決不服者，應具備
理由請求檢察官上訴，其上訴期間之計算係以檢察官收受判決正
本之日期為準。
                                      書記官  陳宏璋
中    華    民    國   100    年    12    月    30    日
附表
┌──┬────────┬─────────────────────────┐
│編號│犯罪事實記載所在│論罪科刑                                          │
├──┼────────┼─────────────────────────┤
│一  │事實欄一之(一)    │張順正竊盜，共參罪，均累犯，各處拘役參拾日，如易科│
│    │                │罰金，均以銀元參佰元即新臺幣玖佰元折算壹日，各減為│
│    │                │拘役拾伍日，如易科罰金，均以銀元參佰元即新臺幣玖佰│
│    │                │元折算壹日。                                      │
├──┼────────┼─────────────────────────┤
│二  │事實欄一之(二)    │張順正竊盜，累犯，處拘役參拾日，如易科罰金，以新臺│
│    │                │幣壹仟元折算壹日。                                │
├──┼────────┼─────────────────────────┤
│三  │事實欄一之(三)    │張順正竊盜，處有期徒刑肆月，如易科罰金，以新臺幣壹│
│    │                │仟元折算壹日。                                    │
└──┴────────┴─────────────────────────┘
附錄論罪法條：
中華民國刑法第320條（普通竊盜罪、竊佔罪）
意圖為自己或第三人不法之所有，而竊取他人之動產者，為竊盜
罪，處5  年以下有期徒刑、拘役或 5 百元以下罰金。
意圖為自己或第三人不法之利益，而竊佔他人之不動產者，依前
項之規定處斷。
前二項之未遂犯罰之。